【裁判字號】    98,司家聲,40
【裁判日期】    980819
【裁判案由】    酌定遺產管理報酬
【裁判全文】
臺灣台中地方法院民事裁定            98年度司家聲字第40號
聲  請  人  財政部國有財產局臺灣中區辦事處
            （即被繼承人甲○○之遺產管理人）
法定代理人  乙○○
代  理  人  韋明珍
上列聲請人聲請酌定遺產管理報酬事件，本院裁定如下：
    主  文
本件遺產管理人之報酬為新台幣壹拾萬元；就遺產管理之代墊費
用為新台幣肆萬陸仟貳佰零伍元。
程序費用由被繼承人甲○○之遺產負擔。
    理  由
一、聲請意旨略以：被繼承人甲○○遺產，經鈞院以九十五年度
    家聲字第二四號民事裁定指定聲請人為被繼承人甲○○之遺
    產管理人，並依法對被繼承人之繼承人、債權人及受遺贈人
    為公示催告，而依民法第一千一百八十三條規定，遺產管理
    人得請求報酬，其數額由親屬會議酌定之，惟本件並無親屬
    會議可資酌定報酬數額，爰依財政部頒訂「代管無人承認繼
    承遺產作業要點」第十四點第三項規定，即應依民法規定聲
    請法院酌定報酬，其請求標準不得低於遺產現值百分之一。
    經查，被繼承人甲○○之遺產總現值計新台幣（下同）一千
    九百五十三萬二千二百二十七元，其遺產總值百分之一應為
    十九萬五千三百二十二元。另聲請人就本件管理遺產期間，
    代為墊付費用為四萬六千二百零五元，合計二十四萬一千五
    百二十七元，特為本件聲請等語。並提出本院九十五年度家
    聲字第二四號民事裁定暨確定證明書、九十七年度家聲字第
    九三號民事裁定暨確定證明書、不動產標售資料、臺灣銀行
    臺中分行函、臺灣新光商業銀行水湳分行函、本院九十二年
    度聲繼字第四號、九十四年度聲繼字第七號准予備查函、代
    管無人承認繼承遺產作業要點及代墊費用憑證（均為影本）
    等件為證。
二、按遺產管理人得請求報酬，其數額由親屬會議按其勞力及與
    被繼承人之關係酌定之。依本法之規定應開親屬會議時，由
    當事人、法定代理人或其他利害關係人召集之。親屬會議不
    能召開或召開有困難時，依法應經親屬會議處理之事項，由
    有召集權人聲請法院處理之。依民法第一千一百三十二條第
    二項規定，聲請法院處理下列各款所定應經親屬會議處理之
    事件，由被繼承人住所地之法院管轄：(三)民法第一千一百八
    十三條所定遺產管理人報酬之酌定，民法第一千一百八十三
    條、第一千一百二十九條；第一千一百三十二條第二項及非
    訟事件法第一百六十六條第一項第六款分別定有明文。故法
    院選任之遺產管理人得聲請法院酌定其報酬及支出之必要管
    理費用，惟本案並無親屬會議可資酌定報酬數額，是遺產管
    理人自得向被繼承人住所地之法院聲請酌定遺產報酬。另關
    於報酬數額部分，財政部雖頒訂「代管無人承認繼承遺產作
    業要點」作為請求遺產管理報酬之依據，然依司法院大法官
    釋字第一三七、二一六、四０七號解釋意旨，法官於審判時
    應就具體案情，依其獨立確信之判斷，認定事實，適用法律
    ，不受行政機關之拘束。查上開作業要點僅為行政規則，參
    酌前揭大法官解釋意旨，並無拘束本院之效力，本院得本於
    獨立確信之判斷，自行認定事實、適用法律。
三、經查，聲請人主張其業經本院以九十五年度家聲字第二四號
    民事裁定選任為甲○○之財產管理人，業據提出上開民事裁
    定附卷足稽。又甲○○之財產總現值計一千九百五十三萬二
    千二百二十七元，此有聲請人所提之上開證據附卷可稽。而
    據聲請人之代理人到庭陳稱「（簡介管理工作內容？）閱卷
    、聲請公示催告、登報、通知大陸地區繼承人辦理繼承事宜
    、聲請變賣被繼承人之財產等」等語（本院九十八年七月二
    十四日訊問筆錄參照）。本院斟酌本件聲請人處理遺產時間
    、被繼承人之遺產總額及管理遺產之工作內容，認其處理遺
    產管理事務之程度為中等程度，又聲請人係依臺灣地區與大
    陸地區人民關係條例第六十七條之一規定，受法院指定擔任
    具公益色彩之遺產管理人之主管機關，則聲請人請求十九萬
    五千三百二十二元之遺產管理報酬數額，稍嫌過高，爰酌定
    其遺產管理報酬為十萬元。而本件聲請人管理遺產期間，為
    被繼承人甲○○代為墊付及所支出之裁判費、戶政規費、登
    報費用、地價稅、房屋稅、地政規費、開鎖費用、投標須知
    印刷費等費用計四萬六千二百零五元，有代墊費用憑證影本
    乙份在卷為憑。本案並無親屬會議可資酌定報酬數額，已如
    前述。再依民法第一千一百八十三條、第一千一百五十條規
    定，遺產管理人得請求報酬，並由遺產中支付之；且按遺產
    管理人就遺產之管理，如為全體債權人之共同利益，而有費
    用支出，得準用強制執行法第二十九條第二項後段之規定，
    視其支出費用之性質，列為執行必要費用而優先受償。爰依
    上開規定，酌定遺產管理報酬為十萬元，代為墊付費用計四
    萬六千二百零五元，共計十四萬六千二百零五元，一併依職
    權裁定如主文所示。
四、依非訟事件法第一百六十六條第二項，裁定如主文。
中    華    民    國    98    年    8     月    19    日
                  家事法庭    司法事務官  羅欣寧
上正本證明與原本無異
如不服本件裁定，得於裁定書送達之翌日起十日內，以書狀敘述
理由，向本庭提起抗告。並應繳納抗告費新台幣一千元（需附繕
本）。
中    華    民    國    98    年    8     月    19    日
                              書  記  官  蔡萍萍


司法院資訊處製作；財團法人民間司法改革基金會備份。
